臺灣桃園地方法院民事判決
110年度訴字第616號
原      告  岑美玉  

訴訟代理人  賴芳玉律師
            施雅馨律師
被      告  傅美禎  
訴訟代理人  陳夢麟律師                  
上列當事人間請求損害賠償事件，於民國111年1月24日言詞辯論
終結，本院判決如下：
    主      文
被告應給付原告新臺幣伍拾萬元，及自民國一○九年九月九日起
至清償日止，按週年利率百分之五計算之利息。
原告其餘之訴駁回。
訴訟費用由被告負擔十分之五，餘由原告負擔。
本判決第一項得假執行。但被告如以新臺幣伍拾萬元為原告預供
擔保，得免為假執行。
原告其餘假執行之聲請駁回。　
    事實及理由
壹、程序事項：   
一、國際管轄權及準據法：按民事案件涉及外國人或構成案件事
    實中牽涉外國地者，即為涉外民事事件。惟我國涉外民事法
    律適用法或民事訴訟法並未就國際管轄權加以明定，國際間
    亦未有統一且可遵循之法律規定或國際慣例，而內國管轄權
    主要係保障人民訴訟權之行使，強調管轄之分配，故有移送
    之規定，但國際管轄權重在由法庭地法院管轄，當事人是否
    能獲得程序上實質公平之保護，其目的並不完全相同，故不
    宜僅類推適用內國民事訴訟法之相關規定。而按民事，法律
    所未規定者，依習慣；無習慣者，依法理。民法第1條定有
    明文。依本條規定，遵循法理採國際民事訴訟程序之基本原
    則，此亦符合國際間關於法庭地法院有無國際管轄權之判斷
    原則。故於判斷涉外民事事件與法庭地法院之連繫因素時，
    管轄之基本原則包括以原就被、侵權行為之行為地及結果地
    、債務履行地、財產所在地等均應納入考量，且必須基於當
    事人間之實質公平、裁判正當、迅速、經濟、調查證據方便
    、判決得否執行之實效性等國際民事訴訟程序基本原則，綜
    合考量各項因素而為利益衡量之個案判斷，以求個案之具體
    妥當性，倘法庭地法院對當事人而言，較其他有連繫因素之
    他國法院較不便利而無法獲得程序上實質公平之保護時，法
    庭地法院縱有管轄連繫因素，亦應拒絕管轄，此即國際間所
    謂不便利法庭原則。查原告為外國人居住於臺灣，本件係因
    配偶權受損害之侵權行為法律關係而涉訟，其侵權行為發生
    地在臺灣，被告為臺灣人，臺灣亦無任何不便利之情形，關
    於侵權行為之證據調查，主要均在臺灣境內，本件自無「不
    便利法庭原則」之適用。是臺灣法院就本件涉外民事事件有
    國際管轄權。並應適用我國涉外民事法律適用法定本件涉外
    事件之準據法。末按關於由侵權行為而生之債，依侵權行為
    地法。但另有關係最切之法律，依該法律，我國涉外民事法
    律適用法第25條定有明文。本件原告主張其權利受侵害，且
    侵權行為地為臺灣，又別無其他關係較切之法律，自應適用
    侵權行為地之臺灣法律為準據法。
二、按訴狀送達後，原告不得將原訴變更或追加他訴。但請求之
    基礎事實同一、擴張或減縮應受判決事項之聲明者，不在此
    限，民事訴訟法第255條第1項但書第2款、第3款分別定有明
    文。經查，本件原告原起訴聲明請求：㈠吳立民（另案成立
    調解）、甲○○應連帶給付原告新臺幣（下同）200元，及自
    起訴狀繕本送達翌日起至清償日止，按週年利率5％計算之利
    息。㈡願供擔保請准宣告假執行（見臺灣臺北地方法院109年
    度店司調字第662號卷〈下稱調解卷〉第5頁）。嗣於民國110
    年1月12日具狀變更聲明如下列聲明欄所示（見臺灣臺北地
    方法院110年度訴字第361號卷第11頁），經核原告前揭聲明
    ，均係基於同一基礎事實，且為縮減應受判決事項之聲明，
    揆諸首開法條規定，應予准許
貳、實體事項：
一、原告起訴主張：原告於107年10月7日發現原告配偶吳立民有
    婚外情，在原告配偶手機中發現其與被告間之line的親密對
    話紀錄及其2人相約住宿之訊息，原告配偶也承認與被告於9
    6年3月起交往互為男女朋友，於96年3月底、107年9月11日
    、107年9月21日分別在桃園區某地、桃園市○○區○○路00號之
    「168綠的館」、桃園市○○區○○○街00號之「怡和飯店」為性
    行為共3次，被告明知原告配偶已婚之情況下，與原告配偶
    有逾越普通朋友一般社交行為之不正常交往關係，已逾越一
    般社會通念所能容忍之範圍，足以破壞原告婚姻生活圓滿及
    幸福，嚴重侵害原告之配偶權及原告家庭原有之和諧親情關
    係，致原告情緒與精神上痛苦萬分，屬情節重大，為此，依
    民法第184條第1項後段、第195條第1項、第3項等侵權行為
    之法律關係，請求被告賠償非財產上之損害等語。並聲明：
    ㈠被告應給付原告100萬元及自起訴狀繕本送達翌日起至清償
    日止，按週年利率百分之五計算之利息。㈡請准供擔保宣告
    假執行。
二、被告則以：被告因工作因素認識原告配偶吳立民，進而產生
    情愫，被告歷經刑事偵、審程序，對此懊悔不已。被告現職
    護理師，月薪約5萬元，需扶養母親，能力有限，願給付原
    告25萬元等語置辯。並聲明：㈠原告之訴駁回。㈡如受不利判
    決，願供擔保請准宣告免為假執行。
三、原告主張其於89年1月與吳立民結婚，被告明知吳立民係有
    配偶之人，竟與吳立民交往長達10餘年（即自96年3月起至1
    08年1月止），並有發生性行為之情形，侵害原告基於配偶
    關係之身分法益情節重大，業據原告提出經駐馬來西亞臺北
    經濟文化辦事處證明之原告與吳立民之結婚註冊證書、原告
    與吳立民之喜帖及婚宴照片、被告與吳立民通訊軟體line對
    話內容截圖、臺灣臺北地方檢察署108年度偵字第24653號訊
    問筆錄、臺灣臺北地方檢察署檢察官109年度調偵字第619號
    起訴書及不起訴處分書為證（見調解卷第13至37頁、第51至
    79頁），且為被告所不爭執，是原告上開主張，應堪信為真
    實。
四、按因故意或過失，不法侵害他人之權利者，負損害賠償責任
    。故意以背於善良風俗之方法，加損害於他人者，亦同，民
    法第184條第1項定有明文，同法第195條第1項、第3項並規
    定：「不法侵害他人之身體、健康、名譽、自由、信用、隱
    私、貞操，或不法侵害其他人格法益而情節重大者，被害人
    雖非財產上之損害，亦得請求賠償相當之金額。」、「前二
    項規定，於不法侵害他人基於父、母、子、女或配偶關係之
    身分法益而情節重大者，準用之。」。又婚姻係以夫妻之共
    同生活為其目的，配偶應互相協力保持其共同生活之圓滿安
    全及幸福，而夫妻互守誠實，係為確保其共同生活之圓滿安
    全及幸福之必要條件，故應解為配偶因婚姻契約而互負誠實
    之義務，配偶之一方行為不誠實，破壞共同生活之圓滿安全
    及幸福者，即為違反因婚姻契約之義務而侵害他方之權利（
    最高法院55年台上字第2053號判例意旨可資參照）。準此，
    第三人與他人之配偶間發生足以破壞該他人夫妻共同生活之
    圓滿安全及幸福之行為者，該第三人即為侵害他人之配偶權
    及以背於公序良俗之方法侵害他人身分法益之侵權行為人。
    被告明知吳立民係有配偶之人，竟自96年3月起至108年1月
    間與吳立民交往，且發生性行為多次，可認被告破壞原告與
    吳立民間夫妻之信任、共同生活之圓滿及幸福安全，已達不
    法侵害原告基於配偶關係之身分法益而情節重大之程度，構
    成侵權行為，應堪認定。
五、按不法侵害他人之人格權，被害人受有非財產上損害，請求
    加害人賠償相當金額之慰撫金時，法院對於慰撫金之量定，
    應斟酌實際加害情形、所造成之影響、被害人所受精神上痛
    苦之程度、雙方之身分、地位、經濟狀況及其他各種情形，
    以核定相當之數額（最高法院47年台上字第1221號、51年台
    上字第223號、76年台上字第1908號判例要旨參照）。而身
    分法益與人格法益同屬非財產法益，上開有關人格法益受侵
    害酌定慰撫金之標準，自得為衡量因身分法益受侵害所生損
    害賠償金額之參考。本院審酌兩造之身分、地位、經濟能力
    ，以及被告侵權行為時間長達十數年等一切情狀，認原告受
    有精神上之損害以100萬元為適當。 
六、按連帶債務人相互間，除法律另有規定或契約另有訂定外，
    應平均分擔義務。又因連帶債務人中之一人為清償、代物清
    償、提存、抵銷或混同，而債務消滅者，他債務人亦同免其
    責任；債權人向連帶債務人中之一人免除債務，而無消滅全
    部債務之意思表示者，除該債務人應分擔之部分外，他債務
    人仍不免其責任，民法第280條前段、第274條、第276 條第
    1項定有明文。是依此規定，債務人應分擔部分之免除，仍
    可發生絕對之效力。查被告與吳立民共同為侵害配偶權之侵
    權行為，致原告受有非財產上損害100萬元，依民法第185條
    第1項規定，被告與吳立民對外應負連帶賠償責任，內部間
    則應平均分擔義務，是被告與吳立民對原告賠償責任之內部
    應分擔額為50萬元。原告前對被告及吳立民2人提起訴訟，
    請求其2人連帶賠償原告所受損害，嗣原告與吳立民於他案
    成立調解，吳立民願給付原告150萬元，原告僅免除吳立民
    之債務，但未免除被告之賠償責任，有臺北地方法院109年
    度店司調字第662號調解筆錄及原告110年10月8日民事準備
    狀附卷可稽（見調解卷第135頁，本院卷第31頁）。揆諸前
    開說明，被告僅於吳立民應分擔之50萬元損害賠償金額範圍
    內同免責任，至於吳立民應分擔之部分外，被告仍不免其責
    任，是上開調解金額雖超過吳立民應分擔額50萬元部分，對
    於其他連帶債務人即被告之賠償金額不生影響，是原告仍得
    請求被告賠償50萬元。
七、按給付無確定期限者，債務人於債權人得請求給付時，經其
    催告而未為給付，自受催告時起，負遲延責任；其經債權人
    起訴而送達訴狀，或依督促程序送達支付命令，或為其他相
    類之行為者，與催告有同一之效力；遲延之債務，以支付金
    錢為標的者，債權人得請求依法定利率計算之遲延利息；應
    付利息之債務，其利率未經約定，亦無法律可據者，週年利
    率為5%，民法第229條第2項、第233條第1項前段、第203條
    分別定有明文。本件為侵權行為之債，兩造自無約定清償期
    及利率，原告主張被告應自民事起訴狀繕本送達被告之翌日
    起至清償日按法定利率計算之利息，上開起訴狀繕本於109 
    年9月8日送達被告（見調解卷第89頁），是本件原告請求被
    告給付利息之起算日為109年9月9日，應堪認定。
八、綜上所述，原告依侵權行為之法律關係，請求被告給付50萬
    元，及自109年9月9日起至清償日止，按週年利率百分之五
    計算之利息，為有理由，應予准許，逾此部分之請求，則屬
    無據，應予駁回。又兩造均陳明願供擔保，聲請宣告及免為
    假執行，經核原告勝訴部分，因所命被告給付之金額未逾50
    萬元，應依民事訴訟法第389條第1項第5款依職權宣告得假
    執行，並依被告之聲請酌定其供擔保得免為假執行金額；至
    原告敗訴部分，其假執行之聲請已失所附麗，應予駁回。
九、本件事證已臻明確，兩造其餘攻擊防禦方法及所提之證據，
    經本院審酌後，認為均與判決結果無影響，爰不一一論述，
    附此敘明。
十、訴訟費用負擔之依據：民事訴訟法第79條。
中　　華　　民　　國　　111 　年　　1 　　月　　26　　日
                  民事第二庭    法　官　李麗珍
以上正本係照原本作成。
如對本判決上訴，須於判決送達後 20 日內向本院提出上訴狀。
如委任律師提起上訴者，應一併繳納上訴審裁判費。
中　　華　　民　　國　　111 　年　　1 　　月　　26　　日
                                書記官  謝伊婕